臺灣屏東地方法院刑事判決　　　　　　　100年度訴字第265號
公　訴　人　臺灣屏東地方法院檢察署檢察官
被　　　告　陳文漢
上列被告因違反毒品危害防制條例案件，經檢察官提起公訴（99
年度毒偵字第2621號），因被告於準備程序中就被訴事實為有罪
之陳述，經告知簡式審判程序之旨，並聽取當事人之意見後，經
本院合議庭裁定由受命法官獨任進行簡式審判程序，判決如下：
    主  文
陳文漢施用第一級毒品，累犯，處有期徒刑拾月。扣案之第一級
毒品海洛因壹包（檢驗後淨重零點零肆陸公克）沒收銷燬。
    事  實
一、陳文漢前於民國87年間因施用毒品案件，經臺灣高雄地方法
    院以87年度毒聲字第722 號裁定送勒戒處所觀察、勒戒後，
    因有繼續施用毒品傾向，復經同院以87年度毒聲字第1202號
    令入戒治處所施以強制戒治，再經同院以87年度毒聲字第41
    70號裁定停止戒治，所餘戒治期間付保護管束，於88年7 月
    13日保護管束期滿未經撤銷，視為強制戒治期滿，並由臺灣
    高雄地方法院檢察署檢察官以88年度戒毒偵字第172 號為不
    起訴處分確定。其又於92年間因施用第一、二級毒品等案件
    ，經本院以92年度毒聲字第277 號裁定令入戒治處所施以強
    制戒治，再經本院以92年度毒聲字第931 號裁定停止戒治，
    於92年7 月31日停止其處分出所，復經本院92年度毒聲字第
    1342號裁定撤銷停止戒治，適因毒品危害防制條例修正並於
    93年1 月9 日施行，而以法律修正報結未再執行強制戒治，
    至刑責部分則經臺灣高等法院高雄分院以92年上訴字第1465
    號判決，各判處有期徒刑10月、6 月，並定應執行有期徒刑
    1 年1 月確定；於93年間因施用第一、二級毒品等案件，經
    本院以93年度訴字第209 號判決，各判處有期徒刑1 年4 月
    、8 月，並定應執行有期徒刑1 年10月確定。上揭2 案接續
    執行，於95年10月31日縮刑期滿執行完畢。
二、詎其猶不知悔改，復基於施用第一級毒品海洛因之犯意，於
    99年10月25日夜間6 時許，在屏東縣東港鎮東港大橋橋墩處
    ，以將海洛因摻水溶解置入注射針筒後注入體內方式，施用
    海洛因1 次。嗣於99年10月26日下午2 時30分許，在屏東縣
    東港鎮○○街84號前，因形跡可疑遭警查證身分時，為警查
    見其持有海洛因1 包（檢驗前淨重0.056 公克、檢驗後淨重
    0.046 公克）而查獲，並當場扣得上開海洛因1 包。
三、案經屏東縣政府警察局東港分局報告臺灣屏東地方法院檢察
    署檢察官偵查起訴。
    理  由
一、按除被告所犯為死刑、無期徒刑、最輕本刑為3 年以上有期
    徒刑之罪或高等法院管轄第一審案件者外，於法院行準備程
    序進行中，被告先就被訴事實為有罪之陳述時，審判長得告
    知被告簡式審判程序之旨，並聽取當事人、代理人、辯護人
    及輔佐人之意見後，裁定進行簡式審判程序；受命法官行準
    備程序，與法院或審判長有同一之權限，刑事訴訟法第273
    條之1 第1 項、第279 條第2 項前段分別定有明文。查本件
    被告陳文漢所犯非為死刑、無期徒刑、最輕本刑為3 年以上
    有期徒刑之罪或高等法院管轄第一審案件，其於本院100 年
    5 月24日準備程序進行中，先就前揭被訴事實為有罪之陳述
    （見本院卷第38頁反面），經受命法官告知簡式審判程序之
    旨，並聽取當事人之意見後，本院合議庭認無不得或不宜改
    依簡式審判程序進行之處，爰依刑事訴訟法第273 條之1 第
    1 項，裁定本件由受命法官獨任進行簡式審判程序。並依刑
    事訴訟法第159 條第2 項、第273 條之2 規定，本件不適用
    同法第159 條第1 項關於傳聞法則之規定，證據調查亦不受
    同法第159 條第1 項、第161 條之2 、第161 條之3 、第16
    3 條之1 及第164 條至第170 條規定之限制，合先敘明。
二、上揭事實，業據被告於警詢、偵訊、本院準備程序及審理時
    均坦承不諱（分見警卷第4 至6 頁，偵卷第4 、5 頁，本院
    卷第38、41頁反面），並有偵查報告1 紙、屏東縣政府警察
    局東港分局扣押筆錄及扣押物品目錄表1 份、扣案物照片2
    張、臺灣屏東地方法院檢察署99年度毒保字第261 號扣押物
    品清單1 紙存卷可證（分見警卷第2 、8 至9 、11頁，偵卷
    第21頁），復有白色粉末1 包扣案足憑。另將被告為警查獲
    後所採集之尿液，囑託台灣檢驗科技股份有限公司鑑定，經
    該公司以EIA 酵素免疫分析法初步檢驗、並以GC／MS氣相層
    析／質譜儀法確認檢驗，結果判定確呈嗎啡陽性反應，有屏
    東縣政府警察局東港分局偵辦毒品條例案受檢人真實姓名對
    照表、台灣檢驗科技股份有限公司99年11月5 日編號KH／20
    10／A0000000號濫用藥物檢驗報告各1 紙在卷可稽（分見警
    卷第7 頁，偵卷第20頁），又參諸海洛因於人體內可迅速代
    謝成6-乙醯嗎啡，然後轉變成嗎啡，根據Yong及Lik 在Bull
    etin on Narcotics 所發表之報告，施用嗎啡、海洛因等藥
    物後1 小時，即可於尿液中檢出嗎啡等成分之事，亦經行政
    院衛生署管制藥品管理局90年5 月4 日管檢字第93902 號函
    述綦詳，堪認被告於查獲前確有施用海洛因甚明。再者，上
    開扣案白色粉末1 包，經臺灣屏東地方法院檢察署檢察官囑
    託高雄市立凱旋醫院鑑定，經該院以化學呈色法及氣相層析
    質譜儀分析法（GC／MS）鑑定後，認係白色粉末，檢驗前淨
    重0.056 公克、檢驗後淨重0.046 公克，結果判定檢出海洛
    因成分等情，有該院100 年2 月14日高市凱醫驗字第14871
    號濫用藥物成品檢驗鑑定書1 紙在卷足憑（見本院卷第19頁
    ），可知被告持有之上開扣案白色粉末1 包，確為海洛因無
    訛。經核上揭證據，均足補強被告自白，足信被告自白與事
    實相符，堪予採信。從而，本件事證明確，被告犯行洵堪認
    定。
三、施用第一級毒品為犯罪行為，毒品危害防制條例第10條第1
    項定有處罰明文。故施用該毒品者，依前揭規定本應科以刑
    罰，惟基於施用毒品之人，兼有病患屬性，乃於刑事政策上
    對合於一定條件之施用者，依同條例第20條、第23條之規定
    ，施以觀察、勒戒及強制戒治之治療，期以保安處分替代刑
    罰，戒斷其身、心癮。惟亦僅限於「初犯」及「5 年後再犯
    」2 種情形，始應先經觀察、勒戒或強制戒治程序，不能逕
    行起訴，亦即設為施用毒品罪起訴條件之限制。但倘被告於
    5 年內已再犯，經依法再為保安處分或追訴處罰者，縱其第
    3 次（或第3 次以上）施用毒品之時間，在初犯之保安處分
    執行完畢釋放5 年以後，即非屬「5 年後再犯」之情形，且
    因前有「5 年內再犯」情形，顯見其再犯率甚高，原實施之
    保安處分無法收其實效，毋庸仍予寬典處遇，而應依該條例
    第10條逕予刑罰制裁，最高法院著有99年度台非字第246 號
    判決可資參照。查被告有事實欄一所載之施用毒品紀錄，並
    於88年7 月13日保護管束期滿未經撤銷，視為強制戒治期滿
    等情，有臺灣高等法院被告前案紀錄表1 份在卷可按（見本
    院卷第4 至14頁），其於強制戒治執行完畢後5 年內之92年
    間，即再犯施用毒品罪，參諸上揭最高法院判決要旨，縱其
    本次施用毒品之時間已在上揭強制戒治執行完畢5 年之後，
    仍應依法追訴處罰。
四、海洛因為毒品危害防制條例第2 條第2 項第1 款所明定之第
    一級毒品，未經許可，不得持有及施用，是核被告所為，係
    犯同條例第10條第1 項之施用第一級毒品罪。又其持有海洛
    因後進而施用，其持有之低度行為應為其施用之高度行為所
    吸收，不另論罪。再被告有前揭事實欄一所載科刑執畢紀錄
    ，並於95年10月31日縮刑期滿執行完畢乙節，有上揭前案紀
    錄表1 份可按，其於5 年以內故意再犯本案有期徒刑以上之
    罪，為累犯，應依刑法第47條第1 項規定，加重其刑。爰審
    酌被告經觀察、勒戒及強制戒治，復因施用毒品經判處徒刑
    並執行完畢，有上揭前案紀錄表1 份可按，竟又再犯本案施
    用第一級毒品罪，顯見其無戒除毒癮之意，然施用毒品係自
    我戕害，所生危害非大，且念其事後坦承犯罪、尚具悔意，
    學歷為國中畢業，家庭經濟狀況為勉持（見警卷第4 頁調查
    筆金），復衡其犯罪動機、目的及手段等一切情狀，量處如
    主文所示之刑，以示懲儆。末查，扣案之海洛因1 包（檢驗
    後淨重0.046 公克），為第一級毒品，而直接包裝毒品之夾
    鏈袋1 只，以目前技術尚無從將海洛因與夾鏈袋完全析離，
    觀之扣案物品照片2 張自明（見警卷第11頁），應同視為第
    一級毒品，均為被告所有供其本案犯罪所用之物，業據被告
    自承在卷（見本院卷第38頁反面），自同屬查獲之第一級毒
    品，應依毒品危害防制條例18條第1 項前段之規定，宣告沒
    收銷燬。至鑑驗耗損之第一級毒品海洛因，既已滅失，自無
    庸宣告沒收銷燬，併此敘明。另扣案被告所有供其施用毒品
    所用之注射針筒已丟棄滅失，業經被告供承明確（見本院卷
    第38頁反面），且無證據證明現尚存在，爰不併予宣告沒收
    ，末此敘明。
據上論斷，應依刑事訴訟法第273 條之1 第1 項、第299 條第1
項前段，毒品危害防制條例第10條第1 項、第18條第1 項前段，
刑法第11條、第47條第1 項，判決如主文。
本案經檢察官陳立興到庭執行職務。
中    華    民    國   100    年    6     月    7     日
                  刑事第五庭    法  官 黃柏霖
以上正本證明與原本無異。
如不服本判決應於收受判決後10日內向本院提出上訴書狀，並應
敘述具體理由；其未敘述上訴理由者，應於上訴期間屆滿後20日
內向本院補提理由書（均須按他造當事人之人數附繕本）「切勿
逕送上級法院」。
中    華    民    國   100    年    6     月    7     日
                                書記官  史安琪
附錄本案論罪科刑法條：毒品危害防制條例第10條第1項。
毒品危害防制條例第10條
施用第一級毒品者，處 6 月以上 5 年以下有期徒刑。
施用第二級毒品者，處 3 年以下有期徒刑。